臺灣彰化地方法院民事判決　　　　　　　96年度簡上字第75號
　　上　訴　人　丙○
　　　　　　　　　　　　　　號.
　　訴訟代理人　甲○○
　　　　　　　　乙○○
　　被上訴人　　丁○○
上列當事人間請求分割共有物事件，上訴人對於中華民國九十六
年三月九日本院北斗簡易庭第一審判決（九十六年度斗簡字第二
三號）提起上訴，業經本院於民國九十六年七月廿四日言詞辯論
終結，茲判決如下：
    主      文
原判決廢棄。
兩造共有坐落彰化縣社頭鄉○○段新厝子小段六六之二地號、面
積一七二平方公尺土地應予分割，如彰化縣田中地政事務所複丈
日期民國九十五年十一月十日土地複丈成果圖所示圖二編號66-2
(1 )部分面積八六平方公尺分歸被上訴人丁○○取得，編號66-2
(2)部分面積八六平方公尺分歸上訴人丙○取得。
第一、二審訴訟費用由兩造按原應有部分比例負擔。
    事實及理由
一、本件被上訴人主張：坐落彰化縣社頭鄉○○段新厝子小段六
    六之二地號、地目建、面積一七二平方公尺土地（以下簡稱
    系爭土地）為兩造共有，應有部分各二分之一，兩造間並無
    不分割之約定，亦無因物之使用目的不能分割之情形，且兩
    造就分割方法又不能達成協議，為此訴請法院依兩造按原應
    有部分比例，裁判原物分割，分割方法如主文第二項所示等
    語。
二、上訴人則以：兩造另外共有坐落彰化縣社頭鄉○○段新厝子
    小段一三０地號土地，現亦訴請法院裁判分割中，系爭土地
    係供前開同段一三０地號土地對外通行道路，故盼該一三０
    地號土地分割裁判確定，再為本件裁判分割，以免影響上訴
    人對前開一三０地號土地之完整規劃及利用，且原審採變價
    分割方式出賣予第三人，將使前開一三０地號土地無適宜之
    對外聯絡途徑等語，資為抗辯。
三、本件原審對於被上訴人之請求，判決兩造共有系爭土地應予
    變賣分割，由兩造按應有部分比例分配價金，上訴人聲明請
    求法院為適法之判決；被上訴人則求為判決駁回上訴。
四、本件被上訴人主張系爭土地為兩造共有，兩造間並無不分割
    之約定，亦無因物之使用目的不能分割之情形，且兩造就分
    割方法又不能達成協議，為此訴請法院裁分割等情，有系爭
    土地登記謄本及地籍圖謄本等為證，復為上訴人自認在卷，
    自堪信為真實。從而被上訴人起訴請求裁判分割系爭土地，
    自合於民法第八百二十三條第一項前段之規定，應予准許。
五、按法院定分割方法時，必須考量兩造之利益、意願，土地上
    使用現況、分割後各共有人分得土地之方整及利用價值等情
    。查：系爭土地係建地，為一南北走向狹長地形，其上並無
    建物，僅被上訴人在系爭土地東側種植樹木（面積約占二十
    一平方公尺），系爭土地北側接巷道對外通行等情，業經原
    法院會同兩造及彰化縣田中地政事務所測量人員至現場履勘
    屬實，有勘驗筆錄，及彰化縣田中地政事務所複丈日期民國
    （下同）九十五年十一月十日土地複丈成果圖即附圖（以下
    簡稱附圖）可稽，本院審酌兩造共有鄰地即上述一三０地號
    土地既可由系爭土地聯絡對外道路，且上訴人於本院審理時
    亦同意按被上訴人於原審所提分割案，即如附圖所示圖二編
    號66-2(1 )部分分歸被上訴人取得，編號66-2(2)部分分歸
    上訴人取得（見本院九十六年七月廿四日言詞辯論筆錄），
    是採附圖所示圖二分割方案，既符合兩造之意願、利益，應
    屬妥適，原審採變價方法分割，尚有未洽，上訴人之上訴自
    有理由，應由本院廢棄改判。
據上論結：本件上訴為有理由，合依民事訴訟法第四百三十六條
之一第三項、第四百五十條、第八十條之一，判決如主文。
中　　華　　民　　國　　九十六  年  七  月  三十一   日
                  民事第一庭  審判長法官  羅培昌
                                    法官  陳正禧
                                    法官  簡燕子
以上正本係照原本作成。
對本判決兩造均不得上訴。
中　　華　　民　　國　　九十六  年  七  月  三十一   日
                                  書記官  林嘉賢
